臺灣高等法院高雄分院刑事判決　　　　　　　　　　九十一年度交上易字第三一號
　上　訴　人
　即　被　告　己○○
　選任辯護人　蔡錫欽
右上訴人因過失傷害案件，不服臺灣高雄地方法院九十年度交易字第五八三號中華民
國九十年十一月卅日第一審判決（起訴案號：臺灣高雄地方法院檢察署九十年度偵字
第八三七三號），提起上訴，本院判決如左：
      主  文
上訴駁回。
      事  實
一、己○○考領有普通小型車之駕駛執照，其於民國九十年一月二十三日凌晨三時五
    十分許，駕駛車號六Ｋ─三八五一號自用小客車，以時速約五十公里之速度由高
    雄市新興區○○○路西向東行駛，行經中正三路與忠孝一路口時，本應注意車輛
    行駛時，駕駛人應注意車前狀況，隨時採取必要之安全措施及聞有消防車、救護
    車、警備車等之警號時，不論來自何方，均應立即避讓，而當時情形正值深夜，
    該路段屬夜間有照明設備，路面狀況乾燥，且依其智識、能力，又無不能注意之
    情事，竟疏於注意，於通過上開交岔路口時，聞執行任務消防車之警號未立即閃
    避，猶勉強通過，致其車輛之前方與庚○○駕駛，由高雄市新興區○○○路北向
    南行駛車號為Ｚ○─二○○號正鳴放警笛行使交通優先權之消防車右側方撞擊，
    致該消防車翻覆，車上乘坐欲馳赴火警現場救災之消防人員庚○○受有頭部外傷
    、頸椎受傷之傷害；乙○○受有頭部外傷、左臉瘀傷十Ｘ三公分、右食指撕裂傷
    一公分之傷害；戊○○受有頭部外傷、頭骨骨折、左臉挫傷腫脹、左頂區硬膜外
    出血、雙側額葉挫傷出血、雙肘挫傷之傷害；丁○○受有左肩及右前臂挫擦傷十
    五Ｘ五公分之傷害；楊證憲受有左肘及右膝擦傷、左臀及右踝挫傷之傷害；丙○○則受有頭部外傷、臉部裂傷五公分、左側頭皮撕裂傷十二公分、右第三至第八
    肋骨骨折、左第二至第七肋骨骨折併連枷胸、血胸、腹內出血併肝臟裂傷等身體
    上重大難治之傷害，目前仍因缺氧性腦症，造成四肢癱瘓在醫院救治中。己○○
    於事故發生後，即停留在現場，並主動向前往處理有偵查犯罪職務之員警廖澄源
    陳述其為肇事人，而自首接受裁判。
二、案經被害人庚○○、乙○○、丁○○、戊○○、楊證憲訴由高雄市政府警察局新
    興分局移送及臺灣高雄地方法院檢察署檢察官指定丙○○之父甲○○代行告訴偵
    查後提起公訴。
      理  由
一、訊之上訴人己○○對於右開時、地與消防車發生車禍肇事，致使告訴人庚○○、
    乙○○、戊○○、丁○○、楊證憲丙○○受有前開傷害之事實已坦承不諱，核與
    告訴人庚○○、乙○○、丁○○、戊○○及楊證憲指訴之情節相符，並經證人即
    消防人員蘇順從、朱銘仁於警訊中陳述屬實，復有道路交通事故調查報告表一份
    、交通事故訪談紀錄表二紙、舉發違反道路交通事件通知單一紙及現場照片十六
    張附卷可稽。雖上訴人己○○否認有過失，辯稱：我係因前方有一部消防車通過
    ，以為後方並無消防車輛，才通過中正三路與忠孝路口，再加上車內的音樂太大
    聲，以致未聽到後方消防車之警笛，才不知避讓，俟行至路口時，是因消防車煞
    車時，閃避不及失去平衡，才翻覆壓到我車子上，並非我所駕駛之六Ｋ─三八五
    一號自用小客車撞到該部消防車云云。惟查：
（一）告訴人庚○○所駕駛之Ｚ○─二○○號消防車於上開時間行經高雄市新興區中
      正三與忠孝路口時，因告訴人等所屬之高雄市政府消防局新興分隊接獲民眾報
案，在高雄市新興區○○○路二六六巷內有火警事故，由鳴放警笛之Ｚ○─二
      ○○號消防車行使在前，Ｚ○─二○一號水庫車尾隨於後，行使交通優先權欲
      馳赴現場之狀態，業經告訴人等指訴甚詳，且核與證人即同行尾隨至後之Ｚ○
      ─二○一號水庫車內消防人員蘇順從及朱銘仁所證述之情節相符，並有高雄市
      政府消防局救災救護指揮中心火警電話紀錄簿一紙附卷足憑，足見告訴人庚○○駕駛Ｚ○─二○○號消防車鳴放警笛行使交通優先權自屬允當。上訴人己○○固以前詞置辯，惟據告訴人等堅詞否認，且一致陳稱告訴人庚○○所駕駕駛
      之Ｚ○─二○○號消防車是第一部通行之救災車輛，且告訴人所述亦核與證人
      蘇順從及朱銘仁所述吻合，另觀諸證人即與被告同車者林坤成於偵查中結證所
      稱：我等有聽音樂，音量普通，當行至案發處時，有一輛消防車從自用小客車
      左邊衝過來就撞上了，我有聽到消防車警笛聲等語（詳見偵查卷第三十一頁）
      ，足證上訴人確係於聽聞該部Ｚ○─二○○號消防車之警笛聲後，猶勉強欲通
      過中正三與忠孝路口之事實。
（二）上訴人己○○所駕駛之六Ｋ─三八五一號自用小客車與Ｚ○─二○○號消防車
      發生撞擊一節，業據告訴人等於偵查、原審及本院審理中指訴綦詳，並經證人
      林坤成於偵查中陳述屬實，且依現場照片觀之，消防車係壓在自小客車之後半
      部車身，惟自小客車之前半車身亦有撞擊痕跡，另消防車右側方亦有撞痕，此
      有現場照片數紙附卷可佐，參以上訴人己○○於車禍發生時，亦坦承與消防車
      發生撞擊等語，此有交通事故訪談紀錄表一紙附卷足按，是上訴人己○○所辯
      未撞及Ｚ○─二○○號消防車之語，自不足採。
（三）按車輛行駛時，駕駛人應注意車前狀況，隨時採取必要之安全措施；聞有消防
      車、救護車、警備車等之警號時，不論來自何方，均應立即避讓，道路交通安
      全規則第九十四條第三項、第一百○一條第六款分別定有明文。上訴人己○○
      駕車自應注意上述道路交通安全規定，且依當時路狀，屬夜間有照明設備，路
      面狀態乾燥，且依當時情況及上訴人之智識、能力，又無不能注意之情形，上
      訴人己○○竟疏不注意為之，以致肇事致人受傷，上訴人己○○應有上開過失
      ，甚為明顯。況本件車禍經送高雄市政府建設局車輛行車事故鑑定委員會及高
      雄市車輛行車事故覆議鑑定委員會均同斯旨，此分別有高雄市政府建設局車輛
      行車事故鑑定委員會九十年二月二十二日高市鑑字第九００二００二號鑑定意
      見書及高雄市車輛行車事故覆議鑑定委員會九十年八月六日九十高市覆字第九
      ０四號函各一份附卷可稽，上訴人己○○駕車行經十字路口撞上出勤中、有優
      先通過之權之消防車，亦顯有過失。又上訴人己○○過失駕駛行為，於撞及Ｚ
      ○─二○○號消防車後，致該車翻覆，車上之消防人員庚○○分別受有頭部外
      傷、頸椎受傷之傷害，乙○○受有頭部外傷、左臉瘀傷十Ｘ三公分、右食指撕
      裂傷一公分之傷害，戊○○受有頭部外傷、頭骨骨折、左臉挫傷腫脹、左頂區
      硬膜外出血、雙側額葉挫傷出血、雙肘挫傷之傷害，丁○○受有左肩及右前臂
      挫擦傷十五Ｘ五公分之傷害，楊證憲受有左肘及右膝擦傷、左臀及右踝挫傷之
      傷害，丙○○則受有頭部外傷、臉部裂傷五公分、左側頭皮撕裂傷十二公分、
      右第三至第八肋骨骨折、左第二至第七肋骨骨折併連枷胸、血胸、腹內出血併
      肝臟裂傷等身體上重大難治之傷害，目前仍因缺氧性腦症，造成四肢癱瘓在醫
      院救治中，此有診斷證明書六紙及高雄醫學大學九十高醫附秘字第二四八一號
      函一份存卷可參，故核其上開過失行為與告訴人庚○○等人所受傷害及被害人
      丙○○之重傷結果間，具有相當因果關係，本案事證已臻明確，上訴人己○○
      所辯係卸責之詞，不足採信，其犯行已堪認定。
二、上訴人己○○駕車行經十字路口撞上出勤中、有優先通過之權之消防車，顯有過
    失，核其所為，係犯刑法第二百八十四條第一項前段及後段之普通過失傷害罪及
    過失致重傷罪。公訴意旨漏未斟酌被害人丙○○所受之上開傷勢已達於重大難治
    之程度，此觀諸前開高雄醫學大學函之意旨至明，惟其起訴之基本社會事實同一
    ，本院自應予以審究，並變更其起訴法條。上訴人己○○一過失駕駛之行為致使
    告訴人等分別受有輕重傷，而觸犯數構成要件不同之罪，應依刑法第五十五條之
    規定，從一重之過失致人重傷罪處斷。上訴人己○○於車禍發生後即主動向警方
    陳述其為本件車禍之肇事人，使警方得以獲悉其為本案之犯罪嫌疑人，業據證人
    即警員廖澄源於原審審理中陳述屬實，爰依刑法第六十二條前段自首之規定，減
    輕其刑。
三、原審變更起訴法條，適用刑法第二百八十四條第一項、第五十五條、第六十二條
    前段，罰金罰鍰提高標準條例第一條前段規定，並審酌上訴人己○○之過失行為
  ，造成救災人員救災效率受到延宕，並使告訴人多人受傷，其中被害人丙○○是
    身受重傷，使丙○○被迫離職，並使其及家人遭受終生難以治癒之創傷，迄今又
    尚未與告訴人等達成和解等一切情狀，量處有期徒刑七月。經核原判決認事用法
    並無不合，量刑亦屬適當，上訴人己○○上訴指摘原判決量刑過重，為無理由，
    應予駁回。
據上論結，應依刑事訴訟法第三百六十八條，判決如主文。
本案經檢察官陳國全到庭執行職務。
中    華    民    國     九十一     年       三       月     十二   日
                              臺灣高等法院高雄分院刑事第八庭
                                  審判長法官  郭雅美
                                        法官  洪兆隆
                                        法官  張盛喜
右正本證明與原本無異。
不得上訴。
                                      書記官  魏文常
中    華    民    國     九十一     年       三       月    十四    日
附錄本判決論罪科刑適用法條
中華民國刑法第二百八十四條
 (過失傷害罪)
因過失傷害人者，處六月以下有期徒刑、拘役或五百元以下罰金，致重傷
者，處一年以下有期徒刑、拘役或五百元以下罰金。
從事業務之人，因業務上之過失傷害人者，處一年以下有期徒刑、拘役或
一千元以下罰金，致重傷者，處三年以下有期徒刑、拘役或二千元以下罰
金。
                                                                    Ｊ
